---
title: "Estudo de Validacao e Simulacao do Pacote twalkR"
output: rmarkdown::html_vignette
vignette: >
  %\VignetteIndexEntry{Estudo de Validacao e Simulacao}
  %\VignetteEngine{knitr::rmarkdown}
  %\VignetteEncoding{UTF-8}
---

```{r, include = FALSE}
knitr::opts_chunk$set(
  echo = TRUE, 
  comment = NA,   
  collapse = TRUE,
  comment = "#>",
  fig.width = 7,
  fig.height = 5,
  warning = FALSE,
  message = FALSE,
  dev = 'svg',      
  fig.align = 'center', 
  dpi = 300,     
  out.width = "90%",
  results = "hide"
)
```

## Introducao

Este documento apresenta o estudo de Monte Carlo utilizado para validar a implementacao do pacote `twalkR`. O objetivo e demonstrar que o amostrador se comporta como esperado em diversos cenarios desafiadores, replicando os testes classicos da literatura MCMC.

```{r setup, message=FALSE, warning=FALSE}
library(twalkR)
library(mvtnorm)
library(coda)
```

## Funcoes de Analise e Visualizacao

As seguintes funcoes foram utilizadas para processar e visualizar os resultados da bateria de testes.

```{r analysis-functions}
calcular_diagnosticos <- function(amostras, burnin_frac = 0.2, nomes_param = NULL, titulo = "") {
  n_iter <- nrow(amostras)
  n_burnin <- floor(burnin_frac * n_iter)
  amostras_pos_burnin <- amostras[(n_burnin + 1):n_iter, , drop = FALSE]
  n_param <- ncol(amostras)
  if (is.null(nomes_param)) {
    nomes_param <- paste0("theta", 1:n_param)
  }
  medias <- apply(amostras_pos_burnin, 2, mean)
  dps <- apply(amostras_pos_burnin, 2, sd)
  quantis <- apply(amostras_pos_burnin, 2, quantile, probs = c(0.025, 0.5, 0.975))
  chain <- coda::as.mcmc(amostras_pos_burnin)
  ess <- coda::effectiveSize(chain)
  tabela <- data.frame(
    Parametro = nomes_param, Media = round(medias, 4), DP = round(dps, 4),
    Q2.5 = round(quantis["2.5%", ], 4), Mediana = round(quantis["50%", ], 4),
    Q97.5 = round(quantis["97.5%", ], 4), ESS = round(ess, 0)
  )
  cat("\nDIAGNOSTICOS DE CONVERGENCIA -", titulo, "\n")
  print(tabela, row.names = FALSE)
  return(invisible(tabela))
}

visualizar_resultados <- function(amostras, valores_teoricos = NULL,
                                           titulo = "Resultados", burnin_frac = 0.2,
                                           correlacao_teorica = NULL, mostrar_acf = TRUE) {
  n_total <- nrow(amostras)
  inicio <- ceiling(n_total * burnin_frac) + 1
  amostras_analise <- amostras[inicio:n_total, , drop = FALSE]
  dimensao <- ncol(amostras_analise)
  
  oldpar <- par(no.readonly = TRUE)
  on.exit(par(oldpar))

  if (dimensao == 1) {
    layout(matrix(c(1, 2, 3, 3), 2, 2, byrow = TRUE))
  } else if (dimensao == 2) {
    layout(matrix(c(1, 2, 3, 4), 2, 2, byrow = TRUE))
  } else {
    layout(matrix(c(1, 2, 3, 4, 5, 6), 3, 2, byrow = TRUE))
  }

  par(mar = c(4, 4, 3, 2))

  if (dimensao == 1) {
    hist(amostras_analise[,1], main = paste(titulo, "- Histograma"), xlab = "theta1", freq = FALSE, col = "lightblue", border = "white")
    if (!is.null(valores_teoricos)) abline(v = valores_teoricos, col = "red", lwd = 2, lty = 2)
    plot(amostras[inicio:n_total, 1], type = 'l', col = "darkblue", main = paste(titulo, "- Trace Plot"), xlab = "Iteracao", ylab = "theta1")
    if (!is.null(valores_teoricos)) abline(h = valores_teoricos, col = "red", lwd = 2, lty = 2)
    if (mostrar_acf) acf(amostras_analise[,1], main = paste(titulo, "- ACF"), col = "darkgreen")
  } else if (dimensao == 2) {
    plot(amostras_analise, pch = ".", col = rgb(0, 0.4, 0.7, 0.3), main = titulo, xlab = "theta1", ylab = "theta2")
    if (!is.null(valores_teoricos)) points(valores_teoricos, valores_teoricos, col = "red", pch = 4, cex = 2, lwd = 3)
    if (!is.null(correlacao_teorica) && requireNamespace("ellipse", quietly = TRUE)) lines(ellipse::ellipse(correlacao_teorica, centre = valores_teoricos), col = "red", lwd = 2)
    plot(amostras[inicio:n_total, 1], type = 'l', col = "darkblue", main = "Trace Plot theta1", xlab = "Iteracao", ylab = "theta1")
    if (!is.null(valores_teoricos)) abline(h = valores_teoricos, col = "red", lwd = 2, lty = 2)
    plot(amostras[inicio:n_total, 2], type = 'l', col = "darkgreen", main = "Trace Plot theta2", xlab = "Iteracao", ylab = "theta2")
    if (!is.null(valores_teoricos)) abline(h = valores_teoricos, col = "red", lwd = 2, lty = 2)
    plot(density(amostras_analise[,1]), main = "Densidade Marginal theta1", xlab = "theta1", col = "darkblue", lwd = 2)
    if (!is.null(valores_teoricos)) abline(v = valores_teoricos, col = "red", lwd = 2, lty = 2)
  } else {
    for (i in 1:min(4, dimensao)) {
      plot(amostras[inicio:n_total, i], type = 'l', col = "darkblue", main = paste("Trace Plot theta", i), xlab = "Iteracao", ylab = paste0("theta", i))
      if (!is.null(valores_teoricos) && length(valores_teoricos) >= i) abline(h = valores_teoricos[i], col = "red", lwd = 2, lty = 2)
    }
  }
}
```

## Bateria de Testes

```{r run-all-tests, eval=TRUE, cache=TRUE}
N_ITER_VIGNETTE <- 50000
BURN_FRAC <- 0.2

# --- TESTE 1: Normal Padrão Univariada ---
log_posterior_1 <- function(x) dnorm(x, log = TRUE)
resultado_1 <- twalk(log_posterior_1, n_iter = N_ITER_VIGNETTE, x0 = -2, xp0 = 2)
calcular_diagnosticos(resultado_1$todas_amostras, BURN_FRAC, "theta", "Normal Padrao")
visualizar_resultados(resultado_1$todas_amostras, 0, "Teste 1: Normal Padrao")
```

```{r}
# --- TESTE 2: Normal Bivariada Correlacionada ---
media_teorica_2 <- c(1, -0.5)
cov_teorica_2 <- matrix(c(4, 0.7*2*1.5, 0.7*2*1.5, 2.25), 2, 2)
log_posterior_2 <- function(x) mvtnorm::dmvnorm(x, mean = media_teorica_2, sigma = cov_teorica_2, log = TRUE)
resultado_2 <- twalk(log_posterior_2, n_iter = N_ITER_VIGNETTE, x0 = c(0,0), xp0 = c(2,-1))
calcular_diagnosticos(resultado_2$todas_amostras, BURN_FRAC, c("theta1", "theta2"), "Normal Bivariada")
visualizar_resultados(resultado_2$todas_amostras, media_teorica_2, "Teste 2: Normal Bivariada")
```

```{r}
# --- TESTE 3: Distribuição Funil ---
log_posterior_3 <- function(x) {
  x1 <- x[1]  
  x2 <- x[2]  
  log_prior_x1 <- dnorm(x1, 0, 3, log = TRUE)
  log_lik_x2 <- dnorm(x2, 0, exp(x1/2), log = TRUE)
  return(log_prior_x1 + log_lik_x2)
}
resultado_3 <- twalk(log_posterior_3, n_iter = N_ITER_VIGNETTE, x0 = c(-1.5, -0.2), xp0 = c(1.5, -0.2))
calcular_diagnosticos(resultado_3$todas_amostras, BURN_FRAC, c("theta1", "theta2"), "Funil")
visualizar_resultados(resultado_3$todas_amostras, NULL, "Teste 3: Funil")
```

```{r}
# --- TESTE 4: Rosenbrock ---
log_posterior_4 <- function(x) {
  x1 <- x[1]
  x2 <- x[2]
  k <- 1/20
  -k * (100 * (x2 - x1^2)^2 + (1 - x1)^2)
}
resultado_4 <- twalk(log_posterior_4, n_iter = 100000, x0 = c(0,0), xp0 = c(-1,1))
calcular_diagnosticos(resultado_4$todas_amostras, BURN_FRAC, c("theta1", "theta2"), "Rosenbrock")
visualizar_resultados(resultado_4$todas_amostras, c(1,1), "Teste 4: Rosenbrock")
```

```{r}
# --- TESTE 5: Mistura de Gaussianas ---
peso1 <- 0.7
media1 <- c(6, 0)
sigma1_1 <- 4
sigma1_2 <- 5
rho1 <- 0.8
cov1 <- matrix(c(sigma1_1^2, rho1*sigma1_1*sigma1_2, rho1*sigma1_1*sigma1_2, sigma1_2^2), nrow=2)

peso2 <- 0.3
media2 <- c(-3, 10)
sigma2_1 <- 1
sigma2_2 <- 1
rho2 <- 0.1
cov2 <- matrix(c(sigma2_1^2, rho2*sigma2_1*sigma2_2, rho2*sigma2_1*sigma2_2, sigma2_2^2), nrow=2)

log_posterior_5 <- function(x) {
  log(peso1 * mvtnorm::dmvnorm(x, media1, cov1) + peso2 * mvtnorm::dmvnorm(x, media2, cov2))
}

resultado_5 <- twalk(log_posterior_5, n_iter = 100000, x0 = media1, xp0 = media2)
calcular_diagnosticos(resultado_5$todas_amostras, BURN_FRAC, c("theta1", "theta2"), "Mistura Gaussiana")
visualizar_resultados(resultado_5$todas_amostras, NULL, "Teste 5: Mistura Gaussiana")
```

```{r}
# --- TESTE 6: Alta Dimensionalidade (10D) ---
dimensao_6 <- 10; media_teorica_6 <- 1:dimensao_6; rho <- 0.7
cov_teorica_6 <- matrix(rho^abs(outer(1:dimensao_6, 1:dimensao_6, "-")), dimensao_6, dimensao_6)
log_posterior_6 <- function(x) mvtnorm::dmvnorm(x, mean = media_teorica_6, sigma = cov_teorica_6, log = TRUE)
resultado_6 <- twalk(log_posterior_6, n_iter = N_ITER_VIGNETTE, x0 = rep(0, dimensao_6), xp0 = rep(2, dimensao_6))
calcular_diagnosticos(resultado_6$todas_amostras, BURN_FRAC, paste0("theta", 1:dimensao_6), "Normal 10D")
```

```{r}
# --- TESTE 7: Regressão Logística Bayesiana ---
set.seed(123); n_obs <- 2000
beta_verdadeiro <- c(0.5, -1.2, 0.8)
X <- cbind(1, rnorm(n_obs, 0, 1), rnorm(n_obs, 0, 1.5))
eta <- X %*% beta_verdadeiro; prob <- 1 / (1 + exp(-eta)); y <- rbinom(n_obs, 1, prob)
log_posterior_7 <- function(beta, X, y) { eta <- X %*% beta; log_lik <- sum(y * eta - log(1 + exp(eta))); log_prior <- sum(dnorm(beta, 0, 5, log = TRUE)); return(log_lik + log_prior) }
resultado_7 <- twalk(log_posterior_7, n_iter = N_ITER_VIGNETTE, x0 = c(0,0,0), xp0 = c(0.2,-0.2,0.1), X = X, y = y)
calcular_diagnosticos(resultado_7$todas_amostras, BURN_FRAC, c("beta0", "beta1", "beta2"), "Regressao Logistica")
```


## Conclusão do Estudo

Os resultados da bateria de testes demonstram que a implementação do `twalk` é robusta e se comporta como esperado. O amostrador foi capaz de convergir e explorar eficientemente distribuições de alta correlação e multimodalidade sem a necessidade de ajuste manual, validando sua utilidade como uma ferramenta de propósito geral para inferência Bayesiana.
